最　高　行　政　法　院　判　決
　　　　　　　　　　　　　　　　　　 96年度判字第01866號
上　訴　人　甲○○
訴訟代理人　沈宏裕　律師
　　　　　　陳宏瑄　律師
被 上訴 人　臺灣省桃園農田水利會
代　表　人　乙○○
訴訟代理人　吳東霖　律師
上列當事人間因水利法事件，上訴人對於中華民國95年4月6日臺
北高等行政法院94年度訴字第1338號判決，提起上訴，本院判決
如下：
　　主  文
上訴駁回。
上訴審訴訟費用由上訴人負擔。
　　理  由
一、上訴人所有坐落桃園市○○段523地號（地目為水）及524地
    號（地目為田）土地，係經前臺灣省政府以民國（下同）42
    年5月29日42府建水字第50502號公告照舊使用至今之現有灌
    溉水路，為現行市區排水及被上訴人之桃園大圳1支線11號
    池灌排水路。上訴人以因下游土地已不再利用系爭灌溉水路
    進行灌溉，向被上訴人申請廢除系爭土地之灌溉水路，並請
    求被上訴人至現場會勘查明使用情形。案經被上訴人審查，
    以93年2月10日桃農水管字第0930000848號函復，謂系爭土
    地係屬被上訴人之桃園大圳1支線11號池灌排水路，下游仍
    有其所屬會員，現仍供灌溉排水使用，不宜廢除等語。上訴
    人復詢問系爭土地下游之何地號土地仍使用系爭灌排水路，
    經被上訴人以93年4月6日桃農水管字第0930002682號函復系
    爭排水路下游仍供李水圳、李坤土、楊春林等會員灌溉使用
    ，使用土地係坐落桃園市○○段8、9、10、14、24、23、29
    、16、22、18、19、21、39、38、104 、48、102、102-5、
    48-1、102-6地號等20筆土地。上訴人嗣以上開20筆土地實
    際上並無作灌溉排水使用，且土地使用分區分別為學校用地
    、住宅區等由，於同年月27日向被上訴人請求同意廢止將系
    爭土地闢為農業灌溉水路。經被上訴人審查以93年5月7日桃
    農水管字第0930003555號函復，謂上開20筆土地之土地使用
    分區雖為南崁新市鎮都市計畫學校用地、道路用地及住宅區
    ，惟地目為田，現為農田使用屬被上訴人之灌區，被上訴人
    仍需提供灌溉用水；系爭523地號土地現供農田灌溉及市區
    排水使用，仍不宜廢除；系爭524地號土地地目為田，應與
    上開水路無涉等語。上訴人不服前揭系爭函復，提起訴願遭
    決定不受理，遂提起本件行政訴訟。
二、上訴人於原審起訴意旨略謂：桃園縣政府固有權核准廢止灌
    溉溝渠，然被上訴人是否同意廢止灌溉溝渠，依水利法第63
    條之2第2項規定，桃園縣政府尚無從置喙。上訴人所有系爭
    土地長期為被上訴人闢為農業灌溉水渠，惟下游之上開20筆
    土地實際上並無作灌溉排水使用，且土地之使用分區證明書
    亦顯示20筆土地分別為學校用地、道路用地及住宅區，顯然
    被上訴人所指之使用情形並不實在，既然下游土地已不再利
    用系爭灌溉水路進行灌溉，則臺灣省政府42年5月29日42府
    建水字第50502號公告時之需用土地為農田灌溉及市區排水
    之狀態已不存在，該侵益處分應予廢止，被上訴人自應同意
    。據此，依行政訴訟法第8條第1項中段及水利法第63條之2
    規定，請判決被上訴人應同意廢除系爭土地上之水路等語。
三、被上訴人則以：系爭土地之下游農田為被上訴人之會員李水
    圳、李坤土、楊春林等人所有，上開20筆土地仍以系爭灌溉
    水路供作灌溉水渠使用，且依都市計畫雖編定為學校用地、
    道路用地或住宅區，然依土地法第83條規定，在政府未依都
    市計畫辦理徵收前，自得繼續為原來農耕之使用，被上訴人
    仍需提供灌溉用水，系爭灌溉水路有繼續存在之必要，被上
    訴人不為同意應無不合等語，資為抗辯。
四、原審判決駁回上訴人之訴，其理由略以：系爭土地之下游農
    田即被上訴人之會員李水圳、李坤土、楊春林等人所有上開
    20筆土地，目前仍以系爭灌溉水路供作灌溉水渠使用，有現
    場照片、被上訴人所屬桃園工作站93年2月3日桃站字第130
    號函暨所附下游灌溉會員名冊、上開20筆土地之桃園縣政府
    都市計畫土地使用分區（或公共設施用地）證明書、第1支
    線第1-3號河水堰區域輪流灌溉系統圖、會員土地清冊、被
    上訴人93年4月6日桃農水管字第0930002682號函附原處分卷
    可稽。故上訴人之主張與實情不符，並不足採。至於李水圳
    等人所有上開20筆土地依都市計畫雖編定為學校用地、道路
    用地或住宅區，但依土地法第83條之規定，足見上開20筆土
    地在政府未依都市計畫辦理徵收前，自得繼續為原來農耕之
    使用，被上訴人即有繼續供水灌溉之任務。職是，系爭灌溉
    水路有繼續存在之必要，上訴人請求被上訴人同意廢止系爭
    灌溉水路，自難謂有理由。
五、上訴意旨略以：系爭新埔段524地號土地既經被上訴人認定
    與系爭灌排水路無關，惟原判決卻認為上訴人請求廢止該地
    號土地之水路為無理由，顯然與認定之事實不符，實有判決
    理由矛盾之違誤。況前揭20筆土地經上訴人實地勘查後，發
    現並無任何土地仍供農業使用，且其上亦無水路，詎原審未
    經實體調查，即以被上訴人所提示之資料為判決之依據，亦
    有判決不備理由之違法等語。
六、本院查：（一）按「本法所稱之主管機關，在中央為經濟部
    ；在直轄市為直轄市政府；在縣（市）為縣（市）政府。」
    「主管機關得視地方區域之需要，核准設立農田水利會，秉
    承政府推行農田灌溉事業。前項農田水利會為公法人，其組
    織通則另定之。」「興辦水利事業人興辦灌溉事業，應擬定
    灌溉事業區及其系統，報主管機關核定；其由直轄市或縣（
    市）主管機關興辦者，應報中央主管機關核定。變更或廢止
    時，亦同。灌溉事業區○○○○○路及其他設施之變更或廢
    止，應經興辦水利事業人同意，並報經主管機關核准。」水
    利法第4條、第12條及第63條之2分別定有明文。（二）查被
    上訴人93年5月7日桃農水管字第0930003555號復函既已載明
    ：系爭524地號土地地目為田，應與上開水路無涉等語，即
    表示上訴人所有之524地號土地並未作為系爭灌排水路（即
    桃園大圳1支線11號池）之用，與本件上訴人請求廢除系爭
    土地之灌排水路無關，自無准駁之必要，原判決亦未認為上
    訴人請求廢止524地號土地之水路為無理由，上訴意旨謂原
    判決有理由矛盾之違誤，尚有誤會；又前揭被上訴人會員所
    有之20筆土地經上訴人命所屬桃園工作站派員實地勘查後，
    檢送現場照片及下游灌溉會員名冊，以93年2月3日桃站字第
    130號函復被上訴人，謂現行水路不宜廢除，非如上訴人所
    言，原審未經實體調查，即以被上訴人所提示之資料為判決
    之依據，是原判決尚無不備理由之違法。（三）原審斟酌全
    辯論意旨及調查證據之結果，並敘明得心証之理由，以系爭
    灌溉水路有繼續存在之必要，上訴人請求被上訴人同意廢止
    系爭灌溉水路，難謂有理由，駁回上訴人之訴，核無違誤。
    上訴論旨，仍執前詞，指摘原判決違背法令，求予廢棄，難
    認有理由，應予駁回。
七、據上論結，本件上訴為無理由，爰依行政訴訟法第255條第1
    項、第98條第1項前段，判決如主文。
中　　華　　民　　國　　96　　年　　10　　月　　25　　日
                  第一庭審判長法  官　高　啟　燦
                              法  官  黃　璽　君
                              法  官　廖　宏　明
                              法  官　楊　惠　欽
                              法  官　林　樹　埔
以  上  正  本  證  明  與  原  本  無  異
中　　華　　民　　國　　96　　年　　10　　月　　25　　日
　　　　　　　　　　　　　　　書記官　吳　玫　瑩
